臺灣彰化地方法院民事判決
                                   110年度家繼簡字第16號
原      告  謝秀玉  

            謝秀華  

            謝宗林  

            謝松林  

上四人共同
訴訟代理人  謝富雄  
被      告  謝季林  

上列當事人間請求分割遺產事件，本院於民國110年11月17日言
詞辯論終結，判決如下：
    主  文
兩造就被繼承人謝木松如附表一所示遺產，應按附表一「分割方
法」欄所示之方式予以分配；就被繼承人謝胡素娥就附表二所示
遺產，應按附表二「分割方法」欄所示之方式予以分配。
訴訟費用由兩造按附表三所示比例負擔。
    事實及理由
一、本件被告謝季林經合法通知，未於最後言詞辯論期日到場，
    核無民事訴訟法第386條各款所列情形，依家事事件法第51
    條準用民事訴訟法第385條第1項前段規定，爰依原告聲請一
    造辯論判決。
二、原告主張略以：
　㈠被繼承人謝木松於民國107年1月2日死亡，被繼承人謝胡素娥
    及原告謝秀玉、謝秀華、謝宗林、謝松林與被告均為其繼承
    人，嗣被繼承人謝胡素娥於同年2月23日死亡，由原告謝秀
    玉、謝秀華、謝宗林、謝松林及被告共同繼承，是在依被繼
    承人謝胡素娥公證遺囑，將其名下不動產分配後，被繼承人
    謝胡素娥所餘動產及被繼承人謝木松所留遺產，依民法第11
    38、1141條規定，應由兩造均分。又上開遺產並無不能分割
    情形，而原告等自107年至110年間，多次請求被告協同辦理
    遺產分割，但被告均不肯配合，以致無法達成分割協議，原
    告迫不得已，爰依民法第1164條規定提起本件，請求法院為
    分割。
　㈡本件被繼承人謝木松、謝胡素娥為夫妻，兩造均為繼承人，
    依財政部中區國稅局所核發之遺產稅免稅證明書（下稱遺產
    稅免稅證明書），應分割之遺產為臺灣銀行優惠存款、存款
    及彰化第六信用合作社存款，以及被繼承人謝木松之南投縣
    仁愛鄉公所（下稱仁愛鄉公所）公務人員撫慰金。
　㈢爰依民法第1138、1139、1141、1151、1164條規定，請求裁
    判分割被繼承人之遺產。並聲明：如主文所示。
三、被告經合法通知，未於言詞辯論期日到場，亦未提出任何書
    狀，作何聲明或陳述。
四、本院得心證之理由：
  ㈠按遺產繼承人，除配偶外，依直系血親卑親屬、父母、兄弟
    姊妹及祖父母順序定之；同一順序之繼承人有數人時，按人
    數平均繼承。但法律另有規定者，不在此限；配偶有相互繼
    承遺產之權，其與民法第1138條所定第一順序之繼承人同為
    繼承時，其應繼分與他繼承人平均，民法第1138條、第1141
    條、第1144條第1款分別定有明文。次按共有物之分割，依
    共有人協議之方法行之；分割之方法不能協議決定，或於協
    議決定後因消滅時效完成經共有人拒絕履行者，法院得因任
    何共有人之請求，命為下列之分配：1.以原物分配於各共有
    人，但各共有人均受原物之分配顯有困難者，得將原物分配
    於部分共有人；2.原物分配顯有困難時，得變賣共有物，以
    價金分配於各共有人，或以原物之一部分分配於各共有人，
    他部分變賣，以價金分配於各共有人；以原物為分配時，如
    共有人中有未受分配，或不能按其應有部分受分配者，得以
    金錢補償之，民法第824條第1、2、3項亦有明文。再按繼承
    人有數人時，在分割遺產前，各繼承人對於遺產全部為公同
    共有；繼承人得隨時請求分割遺產，但法律另有規定或契約
    另有訂定者，不在此限，此並為民法第1151條、第1164條所
    明定。
  ㈡查被繼承人謝木松、謝胡素娥分別於107年1月2日、2月23日
    死亡，身後分別遺有如附表一、二所示遺產，而被繼承人謝
    胡素娥立有遺囑，將其附表二所示遺產中不動產遺贈與訴外
    人謝富雄、謝富丞，附表二所示不動產業已完成移轉登記，
    業經原告提出戶籍謄本（被繼承人謝胡素娥部分）、舊戶籍
    資料、遺產稅免稅證明書（被繼承人謝木松、謝胡素娥）、
    99年度中院民公宜字第216號公證書（含遺囑）、死亡證明
    書（被繼承人謝木松、謝胡素娥）、土地及建物登記第一類
    謄本為證，並有仁愛鄉公所110年5月10日仁鄉人字第110000
    9192號函（含核發遺屬一次金計算單）在卷，且被告經合法
    通知未到場為爭執，是此部分之事實，堪認為真實。 
  ㈢又本件被繼承人謝木松、謝胡素娥所遺如附表一、二之遺產
    ，經交付遺贈後，所餘均為金錢，洵無不得分割之情形，惟
    因繼承人意見不一而無法達成分割協議，有亡故退休人員遺
    族代表領受一次撫慰金同意書可證（其上獨缺被告簽章），
    是原告請求予以裁判分割，並無不當，應予准許。本院審酌
    原告所提之分割方案，係將被繼承人謝木松及謝胡素娥所遺
    金錢，由兩造按應繼分比例分配，符合遺產之利用與共有人
    之全體利益及公平性，亦未影響各繼承人依應繼分比例計算
    應分得之權利，核屬可採。從而，本院認就被繼承人謝木松
    、謝胡素娥所遺上開遺產，按如附表一、二「分割方法」欄
    所示之方式為分割，應屬適當。
五、本件事證已臻明確，兩造其餘之攻擊及防禦方法，核與本件
    判決結果無影響，爰不逐一論述，附此敘明。
六、末按分割遺產之訴係必要共同訴訟，原、被告之間本可互換
    地位，且兩造均蒙其利，是本院認本件之訴訟費用應由兩造
    依附表三所示應繼分之比例負擔訴訟費用，較為公允，併此
    敘明。
七、據上論結，本件原告之訴為有理由，依家事事件法第51條，
    民事訴訟法第385條第1項前段、第80條之1、第85條第1項但
    書。
中　　華　　民　　國  　110　　年　　12　 月　　1　　日
                  家事法庭     法  官  梁晉嘉
以上正本係照原本作成。
如對本判決上訴，須於判決送達後20日之不變期間內，向本院提
出上訴狀（需按對造人數附具繕本），如委任律師提起上訴者，
應一併繳納上訴審裁判費。
中　　華　　民　　國  　110　　年　　12　 月　　1　　日
                               書記官  許喻涵 

附表一（被繼承人謝木松遺產）：
編號 財產項目 權利範圍 分割方法 備註 1. 臺灣銀行優惠存款991,000元 全部 由被繼承人謝胡素娥之繼承人與原告謝松林各取得165,166元，原告謝秀玉、謝秀華、謝宗林及被告各取得 165,167元。 按應繼分比例計算，如元以下四捨五入，每人可得165,167元（991,000元/6＝165,166.00000000000元），但如此則總和為991,002元，爰審酌被繼承人謝胡素娥遺產稅免稅證明書所認定金額，以及原告謝松林之子獲有遺贈等情，就被繼承人謝胡素娥之繼承人與原告謝松林各分配予165,166元 ，其餘繼承人各分配165,167元。 2. 臺灣銀行存款 30,700元 全部 由被繼承人謝胡素娥之繼承人與原告謝松林各取得5,116元，原告謝秀玉、謝秀華、謝宗林及被告各取得5,117 元。 按應繼分比例計算，如元以下四捨五入，每人可得5,117元（30,700元/6＝5,116.000000000000元），但如此則總和為30,702元，爰審酌被繼承人謝胡素娥遺產稅免稅證明書認定模式，以及原告謝松林之子獲有遺贈等情，就被繼承人謝胡素娥之繼承人與原告謝松林各分配予5,116元，其餘繼承人各分配5,117元。 3. 仁愛鄉公所遺屬一次金212,820元 全部 由被繼承人謝胡素娥之繼承人與兩造各取得六分之一，即各35,470元 。  
附表二（被繼承人謝胡素娥遺產）：
編號 財產項目 權利範圍或金額 分割方法 備註 1. 彰化縣○○市○○段○○○段000000地號土地。 面積：59㎡ 權利範圍：全部 無。 已因遺贈而移轉。 2. 彰化縣○○市○○段○○○段0000○號（ 門牌號碼：同市○○路000巷00號房屋） 。 總面積： 170.34㎡ 層數：5層 權利範圍：全部 無。 同上 3. 被繼承人謝木松之遺產中臺灣銀行存款分配額170,282元（優惠存款165,166元＋存款5,116元 ）。 全部 由原告謝秀玉、謝秀華、謝宗林及被告各取得34,056元，由原告謝松林取得34,058元。 1.再轉繼承自被繼承人謝木松。 2.按應繼分比例計算，如元以下四捨五入，每人可得34,056元（170,282元/5＝34,056.4元），但如此則總和為170,280元，爰審酌原告謝松林於被繼承人謝木松遺產分配中有少分配情形而為左開方式分配。 4. 有限責任彰化第六信用合作社存款2,500元。 全部。 由兩造各取得500元。 按應繼分比例計算。 5. 被繼承人謝木松之遺產中仁愛鄉公所遺屬一次金分配額35,470元。 全部。 由兩造各取得7,094元。 同上。 
附表三（應繼分比例）：
編號 繼承人 應繼分比例 備註 1. 謝秀玉 1/5 1.被繼承人謝木松部分：就被繼承人謝木松之應繼分1/6，加上被繼承人謝胡素娥繼承自被繼承人謝木松之應繼分之1/5，各繼承人之應繼分均為1/5（1/6＋1/61/5＝6/30＝1/5）。 2.被繼承人謝胡素娥部分：各繼承人應繼分均為1/5。 2. 謝秀華 1/5 同上。 3. 謝宗林 1/5 同上。 4. 謝松林 1/5 同上。 5. 謝季林 1/5 同上。